【裁判字號】    98,易,2884
【裁判日期】    981110
【裁判案由】    侵占等
【裁判全文】
臺灣臺中地方法院刑事判決              98年度易字第2884號
公  訴  人  臺灣臺中地方法院檢察署檢察官
被      告  乙○○
上列被告因侵占等案件，經檢察官提起公訴（98年度偵字第1655
6號），本院判決如下：
    主    文
乙○○犯侵占罪，處有期徒刑伍月，如易科罰金，以新臺幣壹仟
元折算壹日；又犯毀損他人物品罪，有期徒刑伍月，如易科罰金
，以新臺幣壹仟元折算壹日。應執行有期徒刑玖月，如易科罰金
，以新臺幣壹仟元折算壹日。
    犯罪事實
一、乙○○所有之門牌號碼臺中縣梧棲鎮○○路○段六五五號之
    房屋及所坐落臺中縣梧棲鎮○○段一一三─八三地號之土地
    （下稱本件房地）於民國九十八年二月十九日，經本院執行
    處拍賣後，由丙○○拍定買受，並隨即由本院於同年二月二
    十五日，核發本件房地之不動產權利移轉證書予丙○○，由
    丙○○取得本件房地之所有權，並經本院民事執行處訂於九
    十八年四月八日執行點交。詎乙○○竟意圖為自己不法之所
    有，基於侵占及毀損之犯意，自九十八年四月三日起至同年
    月五日止，雇用不知情之成年工人三人，接續將如附表(一)所
    示之已屬丙○○所有固定式物品拆除搬離，而予以侵占入己
    ，並將如附表(二)所示之物品噴漆及破壞，予以毀損，足以生
    損害於丙○○（各該物品詳如附表(一)(二)所示）。嗣經本院於
    九十八年四月八日，將本件房地點交予丙○○而查悉上情。
二、案經丙○○告訴臺灣臺中地方法院檢署檢察官偵查起訴。
    理    由
一、按被告以外之人，於審判外之陳述，雖不符刑事訴訟法第一
    百五十九條之一至之四規定，而經當事人於審判程序同意作
    為證據，法院審酌該言詞陳述或書面陳述作成時情況，認為
    適當者，亦得為證據，刑事訴訟法第一百五十九條之五第一
    項定有明文。查被告及辯護人於本院準備程序時，就本件判
    決所引用之被告以外之人警詢供述、於於檢察官偵查中結證
    證述及卷附書面傳聞證據資料，就其證據能力未表異議，本
    院審酌前揭被告以外之人審判外之陳述作成情況，均係出於
    任意性供述，並於本院審理時，已賦予被告對質詰問機會，
    且上開書面傳聞證據作成形式，亦無瑕疵，與待證事實復有
    關聯性，本院認為適當，亦有證據能力，合先說明。
二、訊據被告乙○○矢口否認有何侵占、毀損之犯行，辯稱：其
    因年紀很大才買到這個房子，要被拍賣心情不好，於農曆過
    年後四、五天（按九十八年農曆大年初一為一月二十六日）
    就跑去喝酒，回到住處後太太和其吵架，其心情不好，就將
    屋內東西撬壞；其有噴漆，天花板、壁櫥都是其損壞的，那
    是農曆過年後四、五天，是農曆初五的事情。且本件房地拍
    賣後，其接到法院點交通知書時有詢問告訴人之代理人即證
    人丁○○屋內東西是否要留，如果不留要拆除，證人丁○○
    回答叫其自己拆除，其有表示拆除後，房屋會很亂，拆的時
    候，告訴人也有看到，其拆冷氣、拆光罩都是活動的，告訴
    人也沒有阻止，請了三個工人去拆，到四月五日拆完後，其
    就沒有過來，拆完以後門沒有鎖，其拆的是冷氣、採光罩及
    鐵門，並沒有破壞紗窗、紗門，浴室內的洗面檯當初購買是
    六千元，並沒有破壞；其拆完以後才設個陷阱告其，那是告
    訴人自己叫其拆的；告訴人住在其隔壁，告訴人怎麼拆的其
    不知道，就嫁禍給其，其於九十八年四月四、五日就搬走了
    ，之後就沒有進去了；搬走物品是徵得同意的；屋內天花板
    、牆面、隔間、扶手、地板是何人破壞的不知道；且其拆除
    的是附表(一)編號1、2、4、5之物品，其他不是其拆的，其過
    年酒後打壞是附表(二)編號1、2、5、6、7（不含燈具）、8、
    9 、10、11之物品，至於編號12、13等物品可能是搬鐵門時
    損害的，不是刻意損害云云。惟查：
  (一)本件房地經強制執行程序由本院執行處拍賣，於九十八年二
    月十九日由告訴人丙○○得標後，本院於同年二月二十五日
    發給權利移轉證明書，並於同年四月八日執行點交一節，為
    被告所是認，並經證人即告訴人丙○○、證人丁○○於偵查
    中證述明確，並有本院九十八年二月二十五日中院彥民執九
    十七年度執十字第七五六二五號證明書、公告、囑託塗銷查
    封、抵押權登記函、不動產權利移轉證書、執行命令、民事
    聲請點交不動產狀附於本院九十七年度執字第七五六二五號
    清償債務案卷可憑。而被告自承其所有本件房地遭拍賣，九
    十八年年三月五日接獲法院執行命令，通知其二十日內將房
    地點交與買受人等情，足見被告明知其有本件房地已由告訴
    人拍定並取得權利移轉證明書並待點交等情。
  (二)被告雖辯以其於九十八年農曆過年初五時，因心情不佳酒後
    與妻爭吵憤而撬壞天花板、壁櫥等屋內物品且有噴漆，包括
    破壞一樓客廳牆面及天花板；一樓廚房廚具、壁磚、門框；
    二樓吧台間調理台含置物台、隔間玻璃、酒櫃、門柱；二樓
    臥室天花板、牆面、衣櫃、置物櫃、儲藏室；三樓天花板、
    牆面；三樓臥室衣櫃；四樓天花板、牆面、燈具；四樓臥室
    衣櫃；五樓神明廳天花板、牆面等物；另一樓至四樓樓梯大
    理石階、木質扶手二樓至四樓地面木質地板可能是搬鐵門時
    不慎損壞，且其搬後並止未上鎖云云，揆其所辯，無非以其
    早於本件房地拍定前之九十八年一月間（按九十八年農曆初
    一為九十八年一月二十六日）屋內部分物品即遭其損壞云云
    。然證人丁○○於本院審理中證稱：其於該房屋得標後一個
    禮拜後到臺中縣梧棲鎮○○路○段六五五號，其去的時候屋
    內狀況都是正常、很好，且有被告太太、小孩在該址；其第
    一次是得標後一週去看房子，連同樓上房間都有看過，該次
    與被告相談甚歡，並沒有情緒化的話語，屋內裡外其都有看
    過，都正常，沒有噴漆及任何毀損情形等語。又就現場照片
    觀之，一樓客廳牆面及天花板、一樓廚房廚具、壁磚、門框
    、一樓浴室盥洗器具、二樓客廳天花板、燈具二樓吧台間調
    理台含置物台、隔間玻璃、酒櫃、門柱二樓臥室天花板、牆
    面、衣櫃、置物櫃、儲藏室三樓天花板、牆面、燈具三樓臥
    室衣櫃、四樓天花板、牆面、燈具四樓臥室衣櫃、五樓神明
    聽天花板、牆面、一樓至四樓樓梯大理石階、木質扶手二樓
    至四樓地面木質地板等處悉遭噴漆或破壞，及位置及範圍即
    多且廣，當係刻意破壞之舉，甚為明確。且苟如被告所辯早
    於九十八年一月底農曆過年期間因酒後與吵架心情不佳而破
    壞，惟就上開屋內物品毀損甚為嚴重之情狀觀之，該址顯難
    供居住，而被告猶於九十八年三月二十七日致書本院執行處
    以該址五樓有安奉神明及祖先牌位，聲請自原點交時間之九
    十八年四月八日延後十日點交云云，有申請書一份附於本院
    九十七年度執字第七五六二五號卷可憑，依民間慎終追遠之
    習俗，當無祖先位牌在堂，猶敢自行大肆破壞該處之理。另
    被告雖於準備程序辯以其早於農曆初三就沒有住在該處云云
    ，惟另供承其過後幾天喝酒回來打壞，當時其還住在那裡云
    云。綜上諸情，以告訴人係於九十八年二月十九日得標，而
    證人丁○○於得標後一週至該址，仍有被告家人在場，屋內
    狀況完整等情，且該址仍奉祀神明及先人牌位，而被告亦自
    承農曆過年期間仍居住該處，及現場破壞情狀，被告所辯其
    早於九十八年農曆過年初五許（按年初五為九十八年一月三
    十日）酒後與妻爭吵後撬壞屋內物品及噴漆云云，顯與事實
    不符。
  (三)被告另辯以拆卸之物品係經證人丁○○同意云云，惟證人丁○○於偵查中證稱：本件房地於九十八年四月八日要點交給
    告訴人，其有與被告聯絡，被告詢問房屋內之一些設備，告
    訴人是否要承購，要求其轉告告訴人是否願意承購屋內設備
    ，後來其詢問告訴人，告訴人不願承購屋內設備，如冰箱、
    冷氣等物，結果被告不僅冰箱、冷氣等設備搬走，還連窗戶
    、大門等物都拆走，並在牆壁噴漆及破壞樓梯、大理石、磁
    磚、天花板等語。復於本院審理中證稱：其是在第二次在電
    話中轉達得標人丙○○意思，不動產部分法院要點交，動產
    是被告自己的，自己搬走，例如電視、洋酒自己搬走；但沒
    有跟被告說可以拆東西；其是向被告轉達告訴人得標部分是
    不動產，該給告訴人東西就要留下來，其轉達內容是該被告
    的動產就搬走；告訴人約一週被告找其，表示既然已經得標
    ，裡面有一些設備有折價問題，就是冷氣、洋酒、電視等，
    就是一般家庭使用傢俱，被告說如果搬走，這些東西如果可
    以留下來，請告訴人折價購買；有些動產、不動產其也分不
    清楚，就是酒、電視、空調，被告沒有特定談到什麼物品，
    但有談到空調，但沒有說空調要價多少；當時有談到空調，
    因為其不是所有權人，其表示會把他的意思轉告給告訴人，
    但告訴人表示他家人口沒有那麼多，那麼多空調用不到，其
    都是依照雙方的意思轉告給對方；被告有提到有木質地板、
    空調及房內裝潢，希望告訴人承購，但告訴人表示不願意，
    被告表示上開物品要搬走，其向被告表示法院點交部分要交
    給告訴人，該是被告的被告自己搬走，在轉述過程中被告有
    說要「拆」，就是木質地板、裝潢之類東西，因為被告認為
    這是告訴人可以承購，但告訴人轉達的意思該是被告的他搬
    走，所以就轉達是被告的自己搬走，但沒有特別指明是什麼
    物品，因為屋內東西很多，有電視、冰箱等物品，收到第二
    次點交狀的當天或隔天，被告向其表示既然已經第二次點交
    狀，告訴人不來承購屋內物品，就要搬走，有一些東西是被
    告的要搬走；被告表示要拆地板、裝潢、磁磚、冷氣，其得
    知後有無將上情轉知告訴人，告訴人只有說該被告的可以搬
    走等語。是有關拆卸屋內物品，被告固有經由證人丁○○轉
    知告訴人承購，惟告訴人並無意願，被告表示欲拆走，告訴
    人本意僅係被告所有者固可自行拆走，並非意指被告得以恣
    意拆卸破壞。況有關屋該址木質地板、廚櫃、衣櫃、樓梯及
    扶手等物品，悉遭被告破壞，已如前述，而證人丁○○所轉
    知者，無非在於告訴人是否願冷氣空調可分離等此類之動產
    ，復參以被告猶於該址內大肆破壞等情，顯見其並無誤認告
    訴人已同意其拆卸所致。是被告辯以拆卸之物品係經由證人
    丁○○同意云云，亦係卸責之詞，不足採信。
  (四)再者，被告於偵查中供稱：其於九十八年四月三日開始拆房
    屋內之物品，拆走放在五樓之冷氣機一台、採光罩、一至四
    樓之後門鐵窗、二至四樓之扇形白鐵、一至五樓之鐵門、一
    樓電動門，並於四月四日，破壞樓梯、樓梯扶手；再於四月
    五日，破壞木製地板、衣櫃、大理石吧台、酒櫥、天花板、
    玻璃；其在每層樓都噴油漆，其於九十八年四月三、四、五
    日都有在內噴漆等語（九十八年五月十一日訊問筆錄，見九
    十八年度他字第一九一０號案卷第九頁），其已明確供承九
    十八年四月三至五日間拆卸及損壞各該物品之情事，已至為
    明確，竟猶於本院審理中翻異前供，以前開情詞漫言支飾，
    顯為事後係責之詞，不足採信。此外，並有現場遭拆卸及破
    壞之照片一百四十八幀在卷可參。本件事證明確，被告犯行
    洵堪認定，應予依法論科。
三、按動產附合於不動產，而歸不動產所有人取得動產所有權者
    ，須以動產因附合而成為不動產之重要成分為要件。而所謂
    成為不動產之重要成分，係指此種結合具有固定性、繼續性
    ，即非經毀損或變更其物之性質，不能分離，且非係暫時性
    之結合，復結合後未成為另一獨立之定著物而言（最高法院
    八十四年度臺上字第二六二五號、八十七年度臺上字第七二
    二號民事判決參照）。又非主物之成分，常助主物之效用，
    而同屬一人者，為從物；主物之處分，及於從物，民法第六
    十八條第一項、第二項分別定有明文，故在查封時已成為不
    動產之從物者，該從物亦在拍賣範圍內，由拍定人取得該從
    物所有權，執行法院應予一併點交（最高法院九十二年度臺
    抗字第三三八號裁定參照）。本件上開一樓客廳牆面及天花
    板、一樓廚房壁磚、門框、二樓客廳天花板、二樓吧台間調
    理台含置物台、隔間玻璃、酒櫃、門柱、二樓臥室天花板、
    牆面、衣櫃、置物櫃、儲藏室、三樓天花板、牆面、三樓臥
    室衣櫃、四樓天花板、牆面、臥室衣櫃、五樓神明聽天花板
    、牆面一樓至四樓樓梯大理石階、木質扶手、二樓至四樓地
    面木質地板，均係裝潢及設置而附合於該建物，如欲拆除，
    必將附合之處毀損始能分離，均為固定、繼續而與上開不動
    產相結合，並共同發揮上開不動產基本功能之物，經拆除移
    走後，上開建物雖仍得居住，但該房屋之功能即有所減損，
    無法各該物品原有之目的而為使用，且依一般社會交易習慣
    ，建物買賣均已包含在內，除非有特別約定，自不得於交屋
    前將原存上開物品拆除。另建物內之不銹鋼鐵捲門含馬達、
    不銹鋼鐵門鋁門、紗門不銹鋼鐵窗、不銹鋼採光罩、浴室青
    銅水龍頭、一樓廚房廚具、一樓浴室盥洗器具、二樓客廳燈
    具、三樓燈具、四樓燈具，固可拆卸，惟裝置於上開不動產
    建物之主物，常助主物之效用，且同屬被告所有，自亦在拍
    賣範圍之內。被告於本院核發權利移證明書與告訴人後，竟
    大肆拆卸及破壞屋內品，核其所為，就拆卸附表(一)所示之物
    部分，係犯刑法第三百三十五條第一項侵占罪。另就損壞附
    表(二)部分，係犯刑法第三百五十四條毀損罪。被告利用不知
    情之成年工人三人拆卸附表(一)之物以遂行其侵占犯行，為間
    接正犯。又被告自九十八年四月三日至五日間，將該址建物
    內物品拆卸侵占入己及損壞，其所為之各次行為均係為達成
    其同一犯罪之各個舉動，事實上有不可分離之密接關係，而
    持續侵害同一法益，於犯罪行為完畢之前，雖其各個舉動分
    別與侵占、毀損罪之構成要件均屬相符，但被告主觀上應係
    以各個舉動為其全部犯罪行為之一部，且客觀上亦係在密切
    之時地實施，則在刑法評價上，視為數個舉動之接續施行，
    而包括以一行為予以評價，較為合理，是本院認被告各該侵
    占、毀損犯行，各應屬法律概念之一行為而為接續犯。被告
    上開毀損及侵占犯行，犯意各別，行為互異，應予分論併罰
    。爰審酌被告並無犯罪紀錄之素行（有臺灣高等法院被告前
    案紀錄表一份可參）、年已六旬，因強制執行而住處遭拍賣
    ，心情不佳，即未能守法奉紀，漠視法院之強制執行及告訴
    人已取得之財產，恣意妄為，拆卸及損壞屋內物品，破壞法
    治及司法公信力非輕，犯罪情節惡劣，及其犯罪動機、目的
    、手段、所生損害、犯後否認犯行，漫言卸責，猶指稱告訴
    人陷害，態度不佳，復未與告訴人達成和解等一切情狀，分
    別量處如主文所示之刑，並均諭知易科罰金之折算標準，並
    定其應執行之刑，並諭知易科罰金之折算標準。
據上論斷，應依刑事訴訟法第二百九十九條第一項前段，刑法第
三百五十四條、第三百三十五條第一項、第五十一條第五款，刑
法施行法第一條之一第一項、第二項前段，判決如主文。
本案經檢察官甲○○到庭執行職務。
中    華    民    國    98    年    11    月    10    日
                  刑事第七庭  審判長法  官  王邁揚
                                    法  官  黃賢婷
                                    法  官  陳  葳
以上正本證明與原本無異。
如不服本判決應於收受判決後10日內向本院提出上訴書狀，並應
敘述具體理由；其未敘述上訴理由者，應於上訴期間屆滿後20日
內向本院補提理由書（均須按他造當事人之人數附繕本）「切勿
逕送上級法院」。
                                    書記官  張雅如
中    華    民    國    98    年    11    月    10    日
附錄法條：
刑法第三百三十五條：
意圖為自己或第三人不法之所有，而侵占自己持有他人之物者，
處五年以下有期徒刑、拘役或科或併科一千元以下罰金。
前項之未遂犯罰之。
刑法第三百五十四條：
毀棄、損壞前二條以外之他人之物或致令不堪用，足以生損害於
公眾或他人者，處二年以下有期徒刑、拘役或五百元以下罰金。
附表(一)：
┌──┬───────────────────────┐
│編號│物品                                          │
├──┼───────────────────────┤
│ 1  │不銹鋼鐵捲門含馬達（一樓大門）                │
├──┼───────────────────────┤
│ 2  │不銹鋼鐵門（一樓後門、五樓後門）              │
├──┼───────────────────────┤
│ 3  │鋁門、紗門（一樓至五樓共八個鋁門、三個紗門）  │
├──┼───────────────────────┤
│ 4  │不銹鋼鐵窗（二樓至五樓共四個鐵窗）            │
├──┼───────────────────────┤
│ 5  │不銹鋼採光罩（五樓後陽台）                    │
├──┼───────────────────────┤
│ 6  │青銅水龍頭（三、四樓浴室）                    │
└──┴───────────────────────┘
附表(二)
┌──┬───────────────────────┐
│編號│物品                                          │
├──┼───────────────────────┤
│ 1  │一樓客廳牆面及天花板（噴漆污損及破損）        │
├──┼───────────────────────┤
│ 2  │一樓廚房廚具（門把破壞、木板損壞、玻璃破損、流│
│    │理台櫃門損壞）壁磚（破損）、門框（變形損壞）  │
├──┼───────────────────────┤
│ 3  │一樓浴室盥洗器具（蓮蓬頭損壞）                │
├──┼───────────────────────┤
│ 4  │二樓客廳天花板、燈具（均破損）                │
├──┼───────────────────────┤
│ 5  │二樓吧台間調理台含置物台、隔間玻璃、酒櫃、門柱│
│    │（均破損）                                    │
├──┼───────────────────────┤
│ 6  │二樓臥室天花板、牆面（均破損）、衣櫃（櫃門破損│
│    │）、置物櫃（破損）、儲藏室（百葉窗門破損）    │
├──┼───────────────────────┤
│ 7  │三樓天花板、牆面（均遭噴漆污損及破壞）、燈具（│
│    │破損）                                        │
├──┼───────────────────────┤
│ 8  │三樓臥室衣櫃（衣櫃門刮痕、門板脫落、手把破損）│
├──┼───────────────────────┤
│ 9  │四樓天花板、牆面（破損及噴漆污損）、燈具（玻璃│
│    │破損、脫落）                                  │
├──┼───────────────────────┤
│ 10 │四樓臥室衣櫃（破損）                          │
├──┼───────────────────────┤
│ 11 │五樓神明聽天花板（噴漆污損）、牆面（破損）    │
├──┼───────────────────────┤
│ 12 │一樓至四樓樓梯大理石階（破損及潑漆污損）、木質│
│    │扶手（破損及潑漆污損）                        │
├──┼───────────────────────┤
│ 13 │二樓至四樓地面木質地板（破損及刮痕）          │
└──┴───────────────────────┘


司法院資訊處製作；財團法人民間司法改革基金會備份。
